【裁判字號】    91,交聲更,4
【裁判日期】    920109
【裁判案由】    違反道路交通管理處罰條例
【裁判全文】
臺灣宜蘭地方法院交通事件裁定                      九十一年度交聲更字第四號
    移 送機 關  交通部公路總局台北區監理所宜蘭監理站
    異  議  人  甲○○  男  二.
右列異議人因違反道路交通管理處罰條例案件，對於交通部公路局臺北區監理所宜蘭
監理站九十一年五月十六日所為之處分（原處分案號：宜監字第裁43-Q00000000號）
，聲明異議，不服本院中華民國九十一年六月二十八日裁定（九十一年度交聲字第五
十二號），提起抗告，經臺灣高等法院交通法庭裁定撤銷原裁定，並發回本院，裁定
如左：
        主  文
原處分撤銷。
甲○○不罰。
        理  由
一、按道路交通管理處罰條例所稱之汽車，依該條例第三條第八款規定，包括機器腳
    踏車在內，而汽車駕駛人，行經有燈光號誌管制之交岔路口闖紅燈者，處新台幣
    （以下同）一千八百元以上五千四百元以下罰鍰，道路交通管理處罰條例第五十
    三條定有明文；再汽車駕駛人駕駛汽車有違反道路交通管理處罰條例之行為，經
    交通勤務警察制止時，拒絕停車接受稽查而逃逸者，處三千元以上六千元以下罰
    鍰，同條例第六十條第一項亦定有明文，且汽車駕駛人駕駛汽車違反道路交通管
    理處罰條例第五十三條、第六十條第一項規定者，除應依該條所規定之罰鍰處罰
    外，並應分別予記違規點數三點（違反第五十三條部分）、一點（違反第六十條
    第一項部分），道路交通管理處罰條例第六十三條第一項第一款、第三款亦定有
    明文。再行為人如係騎乘機車闖紅燈行駛，又經交通勤務警察制止時，拒絕停車
    接受稽查而逃逸，嗣為警逕行舉發，而在舉發通知單上所載之應到案日期前聽候
    裁決，經主管機關調查後仍認定其有上開違規行為者，依違反道路交通管理事件
    統一裁罰標準及處理細則第四十四條第一項及違反道路交通管理事件統一裁罰標
    準表（以下稱標準表）之規定，需對該行為人各處以一千八百元（闖紅燈）、三
    千元（不服稽查逃逸）之罰鍰，並分別記違規點數三點、一點。而逕行舉發違反
    道路交通管理事件，經汽車所有人依通知單之應到案日期前到案，並告知違規駕
    駛人姓名、身分證統一編號及住址者，處罰機關應即另行通知違規駕駛人到案依
    法處理；逾應到案日期，處罰機關應依道路交通管理處罰條例第八十五條第三項
    規定處罰該汽車所有人，違反道路交通管理事件統一裁罰標準及處理細則第二十
    四條亦定有明文，易言之，如汽機車駕駛人在道路上處紅燈行駛，為警當場攔停
    者，處罰機關固應對該汽機車之駕駛人為處罰，惟若舉發機關並非當場對該部汽
    機車攔停，而係依違反道路交通管理事件統一裁罰標準及處理細則第二十三條第
    一項第一款及第四款「汽車違反道路交通管理事件有下列情形之一，當場不能或
    不宜攔截掣單舉發者，得逕行舉發之：一、闖紅燈或平交道。．．．四、不服從
    指揮稽查而逃逸者。」規定逕行舉發者，此際舉發機關只能依上開處理細則第二
    十三條第二項規定對汽機車所有人為掣單舉發，而如經舉發之汽機車所有人在舉
    發通知單上所載之應到案日期前到案，並告知處罰機關該名闖紅燈行駛及不服稽
    查逃逸之汽機車違規駕駛人姓名、身分證統一編號及住址者，處罰機關應即依前
    開細則第二十四條規定處罰該名違規駕駛人，而如汽車所有人未於應到案日期前
    到案或雖於應到案日期前到案，而未告知處罰機關實際之違規駕駛人者，處罰機
    關仍應依道路交通管理處罰條例第八十五條第三項「本條例關於車輛駕駛人之處
    罰，如應歸責於車輛所有人者，處罰車輛所有人。」規定，對車輛所有人加以處
    罰。
二、本件原處分機關係以異議人即受處分人甲○○，於九十一年二月十日下午二時二
    十八分許，騎乘車號ＧＲＤ—四四八號重型機車，行經宜蘭縣五結鄉○○路○段
    之有燈光號誌管制之交岔路口時，竟闖紅燈行駛，適為在該路口執勤之宜蘭縣警
    察局羅東分局二結派出所警員劉文輝發現，經員警鳴笛指揮騎乘該部機車之人停
    車接受檢查，詎騎乘機車之人竟拒絕停車接受稽查而逃逸，嗣劉文輝警員記下該
    部機車之車牌號碼資料，而以受處分人所有該部車號機車有違反前揭道路交通管
    理處罰條例第五十三條、第六十條第一項規定之行為掣單舉發，嗣將舉發單送達
    於受處分人後，受處分人雖於應到案日期前向原處分機關提出申訴，經原處分機
    關請舉發單位即高雄市交大調查結果，仍認受處分人所有該部機車確有前述違規
    行為，原處分機關乃依道路交通管理處罰條例第三條第八款、第五十三條、第六
    十條第一項、第八十五條第三項及違反道路交通管理事件統一裁罰標準及處理細
    則第二十四條、第四十四條第一項暨標準表之規定，就受處分人所有該部車號機
    車前開闖紅燈、不服稽查逃逸之行為各裁處該部機車之所有人即受處分人罰鍰一
    千八百元、三千元，合計罰鍰四千八百元，並記違規點數四點。
三、訊據受處分人甲○○固不否認車號ＧＲＤ—四四八號機車為其所有，核與本院卷
    附之該部機車之車籍資料所記載之情節相符，惟堅決否認有任何違反道路交通管
    理處罰條例之行為，辯稱：當天我在我父親的小吃店工作，該機車在淡水，因為
    我在北投唸書，我當天人是在宜蘭等語。經查：受處分人當天係於其父親之小吃
    店內工作，且並未將其所有之機車騎回宜蘭，此經證人即受處分人之父親莊榮貴
    到庭證稱：當天他在我店裡幫忙賣肉圓，當時快過年很忙，他在幫我忙，那時異
    議人的機車沒有騎回家，也沒有出門，店裡是從下午一點開始營業，到晚上十點
    ，這段時間異議人都在店裡幫忙等語明確（本院九十一年十一月十八日訊問筆錄
    參照），核與受處分人所述之情節相符，雖證人劉文耀警員於原審證稱：當時有
    把機車號碼記起來，且車主的名字是事後查閱車籍資料查出來的等語，惟證人劉
    文耀既自承當時有二台機車衝出來等語（均原審九十一年六月二十七日訊問筆錄
    參照），則於如此急迫之情形下，證人劉文耀是否能清楚記憶機車車號，即有疑
    義，況證人劉文耀僅指出當日違規之機車為黑色重型機車，對於機車之車型、行
    為人之特徵等均付之闕如，而同為黑色之重型機車數量甚多，證人劉文耀於此情
    形下之記憶當有錯誤之可能，故尚不足僅以證人劉文耀之證詞，而認受處分人確
    有違規行為，且復無其他積極之證據足資擔保。此外，證人莊榮貴到庭證述受處
    分人甲○○於該日並未外出等情在卷，原處分未予詳查，遽予裁罰，尚有未洽，
    本件異議為有理由，原處分應予撤銷，另諭知異議人不罰。
據上論斷，應依道路交通案件處理辦法第二十條，裁定如主文。
中      華      民      國      九十二      年    一    月      九      日
                                臺灣宜蘭地方法院交通法庭
                                    法  官    鄭  貽  馨
右正本證明與原本無異。
如不服本裁定，應於裁定送達後五日內向本院提出抗告狀。( 應附繕本 )
                                    書記官    陳  憲  文
中      華      民      國      九十二      年    一    月      十      日


司法院資訊處製作；財團法人民間司法改革基金會備份。
